臺灣板橋地方法院交通事件裁定　　　　100年度交聲字第512號
異　議　人
即受處分人　郭慧雯原名郭慧斐.
上列異議人即受處分人因違反道路交通管理處罰條例案件，對於
交通部公路總局臺北區監理所蘆洲監理站於民國一百年二月十七
日所為北監蘆字第裁四六－Ｃ00000000號裁決，聲明異
議，本院裁定如下：
    主  文
原處分撤銷。
郭慧雯汽車所有人牌照破損，不報請公路主管機關換發或重新申
請，處罰鍰新臺幣佰元，責令申請換領牌照或改正。
    理  由
一、按汽車行駛有損毀或變造汽車牌照、塗抹污損牌照，或以安
    裝其他器具之方式，使不能辨認其牌號者，處汽車所有人新
    台幣（下同）二千四百元以上四千八百元以下罰鍰，並責令
    申請換領牌照或改正；又汽車行駛有牌照遺失或破損，不報
    請公路主管機關補發、換發或重新申請，處汽車所有人三百
    元以上六百元以下罰鍰，並責令改正、補換牌照或禁止其行
    駛，道路交通管理處罰條例第十三條第一款、第十四條第一
    款分別定有明文。前開二款規定之立法意旨均在規範道路交
    通主管機關為維護交通秩序及汽車行政管理之正確性，且兼
    有防範駕駛人逃避交通稽查與脫免違規處罰之目的，其所不
    同者，乃在於第十三條第一款條文之「不能辨認其牌號」之
    原因，係出於「變造」、「塗抹污損」、「安裝其他器具」
    等方式將汽車牌照損毀所致；而第十四條第一款之「牌照破
    損」，則係牌照非因汽車所有人或駕駛人故意損毀而破損後
    （包括因行為人之「過失」或「自然因素所形成」而肇致）
    ，延不申請換發，導致交通稽查困難之情形，較之第十三條
    第一款規定，惡害較輕。是由此二款規定之構成要件暨法律
    效果比較以觀，顯見第十三條第一款所謂「損毀汽車牌照」
    ，係指行為人基於故意所為，始足當之，因此種違規行為，
    通常具有積極規避交通稽查或逃避刑事偵查之目的，惡害較
    大而裁罰較重；而第十四條第一款之「牌照破損」，係非因
    汽車所有人或駕駛人故意行為，導致交通稽查困難之情形，
    較之第十三條第一款規定，危害較小而致裁罰較輕。故遇有
    汽車牌照污損致不能辨認之情形，仍應視其原因是否為汽車
    所有人或駕駛人故意造成，而分別適用不同規定，非謂牌照
    不能辨識，即應一律依第十三條第一款之規定裁處，如無積
    極證據可認汽車所有人或駕駛人有故意毀損汽車牌照行為，
    自僅能適用前開條例第十四條第一款之規定，對於汽車所有
    人予以裁處。
二、本件受處分人即異議人郭慧雯於民國九十九年十二月十七日
    上午十一時三十六分許，將其所有車號ＵＴＨ－九三五號輕
    型機車停放於新北市○○區○○路一八八巷九號前，因有「
    塗抹污損牌照，使不能辨識牌號」之交通違規行為，經新北
    市政府警察局蘆洲分局集賢派出所員警以北縣警交大字第Ｃ
    00000000號舉發違反道路交通管理事件通知單（下
    稱本件舉發通知單）逕行舉發。受處分人於一百年一月十七
    日應到案日期之同日向原處分機關提出申訴，而舉發單位函
    覆舉發無誤，嗣原處分機關乃於一百年二月十七日依道路交
    通管理處罰條例第十三條第一款規定，裁處罰鍰三千元，責
    令申請換領牌照或改正。
三、異議人即受處分人郭慧雯固於聲明異議狀中承認有於上述時
    間、地點停放上開輕型機車，嗣經警逕行舉發一事不否認，
    惟矢口否認有何違反道路交通管理處罰條例之行為，辯稱：
    伊未刻意塗抹牌照，係因機車年代久遠，車牌遭日曬雨淋所
    致，並非人為塗抹，且亦非有不能辨識之情，為此請求撤銷
    原處分云云。
四、經查：
  (一)異議人所有之上揭輕型機車，於前揭時、地，經警以「塗抹
    污損車牌，使不能辨識牌號」為由製單逕行舉發等事實，為
    異議人所不爭執，並有上揭舉發通知單、交通部公路總局臺
    北區監理所蘆洲監理站違反道路交通管理事件裁決書、新北
    市政府警察局蘆洲分局一百年一月二十四日新北警蘆交裁字
    第一○○○○○三○○七號函各一紙及舉發黑白及彩色照片
    各一張附卷可稽，是此部分之事實堪予認定。
  (二)觀諸上揭舉發照片，異議人上開輕型機車牌照原白色車號均
    有不均勻褪色而呈綠色斑駁狀態，甚而英文字母「U 」、數
    字「５」與牌照本體之綠色底漆間已呈模糊難以辨識等情，
    有彩色舉發照片一張在卷可參。是該牌照若以靜態近距離拍
    攝固尚仍可依稀辨識，惟若異議人有違規超速、闖紅燈等動
    態情形，經科學儀器遠距離照相舉發時，上開數字及字母部
    分將有無法清楚辨認之情。又交通事故多在瞬間發生，且車
    輛係具有速度特性之交通工具，遇有肇事或交通事故發生時
    ，駕駛人極易遁逃，難以追蹤，從而在視線所及之範圍內，
    車牌亦務必使一般人在一般之角度均得以易於辨認。是以異
    議人所有之上開輕型機車牌照確實有因嚴重褪色而達破損之
    情，致難以辨認，而妨害道路交通主管機關透過號牌管理、
    取締、稽查車輛之情甚明。
  (三)惟該車係於八十七年十一月出廠，至今已逾十二年，亦未有
    領換牌照之紀錄，有機車車籍查詢資料、本院電話紀錄查詢
    表各一紙附卷可憑，且經本院檢視上揭彩色舉發照片，皆有
    嚴重掉漆、褪色之情形，又掉漆、褪色位置分散，呈不規則
    狀，是異議人辯稱該車係因長期使用致該牌照自然掉漆、褪
    色等情，即非無據。且牌照確有可能因經年累月長期風吹日
    曬雨淋而自然污損，或因擦碰清洗之人為非刻意行為，而造
    成油漆脫落之損毀現象，其原因本不一而足，自尚難僅因上
    開車輛牌照之號碼及文字有油漆脫落致無法辨認牌照之情形
    ，即認定異議人必有故意塗抹污損牌照之行為。此外，上開
    車輛牌照上亦未見有何明顯之人為刮損痕跡，本院復查又無
    任何其他積極證據可認上開車輛牌照之污損係汽車所有人故
    意行為而致，是殊難以此遽認異議人有故意塗抹污損牌照之
    違規行為，揆諸首開說明，自與道路交通管理處罰條例第十
    三條第一款之規定不符，而無從認定異議人有此違規行為。
    但因上開車輛之牌照確有破損，且因而有不能辨認牌照之事
    實，業如前述，是本件雖不得逕予認定異議人有道路交通管
    理處罰條例第十三條第一款之違規行為，但其明知牌照已有
    掉漆現象，猶不即向公路主管機關申請換發或重新申請，故
    其仍有上開條例第十四條第一款之「汽車行駛有牌照破損，
    不報請公路主管機關補發、換發或重新申請」之違規行為，
    堪以認定。
五、綜上所述，異議人所有之上開輕型機車於前揭時、地確有牌
    照破損，不報請公路主管機關補發、換發或重新申請之違規
    行為，惟原處分機關未予詳查，遽依道路交通管理處罰條例
    第十三條第一款之規定裁處罰鍰三千元，容有未恰。又本院
    復查無其他任何積極事證可資證明上開車輛牌照之污損係車
    輛所有人故意行為而致。從而，應認異議人提起本件異議雖
    無理由，惟原處分既有前揭瑕疵，本院自應將原處分撤銷，
    自為裁罰如主文第二項所示，以為適法。
據上論斷，應依道路交通事件處理辦法第十九條前段，裁定如主
文。
中    華    民    國   100    年    2     月    25    日
                       臺灣板橋地方法院交通法庭
                               法  官  王綽光
上正本證明與原本無異
如不服本裁定應於送達後5日內向本院提出抗告狀
                               書記官  許清秋
中    華    民    國   100    年    3     月    1     日